【裁判字號】    97,上易,238
【裁判日期】    970513
【裁判案由】    傷害
【裁判全文】
臺灣高等法院高雄分院刑事判決         97年度上易字第238號
上  訴  人  丙○○
即  被  告
上列上訴人因傷害案件，不服臺灣高雄地方法院96年度易字第32
86號中華民國97年2 月14日第一審判決（起訴案號：臺灣高雄地
方法院檢察署96年度偵字第25036 號），提起上訴，本院判決如
下：
     主  文
上訴駁回。
    事  實
一、丙○○與甲○○、乙○○○夫婦係鄰居，平日相處不睦，民
    國95年9 月9 日上午8 時42分許，丙○○因認其孫子遭乙○○○斥責，雙方又起爭執，丙○○竟基於傷害之犯意，在高
    雄市小港區○○○路322 號甲○○、乙○○○二人住處前，
    以拳頭毆打乙○○○頭部及手臂等處，致乙○○○頭部挫傷
    、右下巴挫傷併皮下腫痛5 ×3 公分、上唇挫瘀傷0.5 公分
    及左手背擦傷0.3 ×0.5 公分；嗣甲○○在二樓聽到爭吵聲
    下樓查看，趕緊前往阻擋，丙○○仍未罷手，另基於傷害之
    犯意，以拳頭揮擊甲○○頭部，致甲○○左臉頰挫瘀傷。
二、案經甲○○、乙○○○訴由高雄市政府警察局小港分局移送
    臺灣高雄地方法院檢察署檢察官偵查起訴。
    理  由
壹、程序部分：
一、本件高雄市立小港醫院所出具之乙○○○及甲○○之診斷證
    明書性質上雖屬被告以外之人於審判外之書面陳述，依刑事
    訴訟法第159 條第1 項，屬傳聞證據，惟診斷證明書係依例
    行性之病歷資料轉載而來，而醫生係從事業務之人，於醫療
    業務上或通常醫療業務過程所製作之文書，似與戶籍謄本、
    土地登記簿相同，上開文書係屬刑事訴訟法第159 條之4第2
    款之文書，自得為證據。
二、傳聞法則乃對於被告以外之人於審判外之言詞或書面陳述，
    亦即針對被告以外之人於審判外以言詞或書面所為之供述證
    據而為規範。卷附卷附現場監視錄影器所攝得影像之翻拍照
    片，乃以科學、機械之方式，對於所拍攝內容所為忠實且正
    確之記錄，上開照片在性質上亦非供述證據，無刑事訴訟法
    第159 條第1 項規定之適用。
貳、實體方面：
一、訊據上訴人即被告丙○○固不諱言於上揭時、地，與乙○○○發生衝突之事實，惟矢口否認有何傷害之犯行，辯稱：當
    時是乙○○○用指甲刀刺我，我才會因要閃避他的指甲刀用
    拳頭抵擋，可能因此會碰到她的臉，且甲○○案發時並沒有
    在場，亦沒有受傷云云。經查：
（一）被告於上揭時地以左手出拳毆打乙○○○頭部右側、下巴
      數下，甲○○發現前往勸解阻止時，亦遭被告出拳毆打等
      情，業經證人乙○○○及甲○○於原審到庭證述明確，並
      有高雄市立小港醫院所出具乙○○○及甲○○之診斷證明
      書2 紙附卷可稽。另依卷附當日現場監視錄影器所攝得影
      像之翻拍畫面顯示，被告確有以右手拉住乙○○○左手及
      衣領處，另以左手握拳揮打乙○○○右側頭、肩部等情（
      見告訴人所提出影像翻拍畫面卷第32至37頁），足見上開
      證人所指證情節非虛，堪信屬實。
（二）被告雖辯稱：係乙○○○手持指甲刀要刺我，我才用拳頭
      抵擋，並非蓄意攻擊云云，但依上開影像翻拍畫面卷第27
      頁以下照片所示，告訴人乙○○○當時係站立於自家騎樓
      下，被告則係自畫面右上方狗籠處走向乙○○○，旋即以
      右手揪住乙○○○左手，並以左手出拳揮擊，該段過程影
      像畫面時間係自95年9 月9 日上午8 時42分19秒至同日8
      時42分24秒，前後僅有5 秒時間，錄下影像翻拍照片則有
      13張，顯見畫面係連續且非經剪接合成。則告訴人乙○○○與被告雖有爭執，但並無先持刀剪之類器物攻擊被告之
      舉動，應無疑義，反而係被告自己走向告訴人乙○○○並
      先出手揮擊，是縱告訴人乙○○○嗣後有反擊互毆行為，
      已無礙於被告基於傷害犯意，進而出手為傷害行為之認定
      ，是被告辯稱因受攻擊而為防衛行為，因此碰到告訴人乙○○○云云，即無可採。
（三）再依上開翻拍影像畫面卷第38頁以下照片顯示，告訴人甲○○係於同日上午8 時42分29秒始出現在畫面中，當時被
      告仍繼續出手與告訴人乙○○○互毆，雖告訴人甲○○趨
      前後，因攝影機架設角度關係，未攝得被告直接揮擊告訴
      人甲○○之畫面，但被告與告訴人乙○○○之持續衝突毆
      擊行為，仍可自畫面左側窺見一二。佐以告訴人甲○○於
      原審到庭證稱：「當日要阻擋說不要打我太太，結果打到
      我頭上，但是我沒有成傷，沒有什麼重要傷勢，感覺到腫
      腫的，但是應該沒有什麼關係」等語，與告訴人甲○○上
      開診斷證明書所載「左臉頰挫瘀傷」之輕微傷勢相吻合，
      可知被告確因出手毆擊乙○○○時，因告訴人甲○○趨前
      勸阻，另毆擊告訴人甲○○成傷，是被告辯稱甲○○案發
      時沒有在場，亦未成傷云云，亦顯無可採。
（四）綜上所述，本件事證明確，被告丙○○之上開傷害之犯行
      堪以認定。
二、核被告丙○○所為，係犯刑法第277 條第1 項之傷害罪。被
    告先後2 次傷害之犯行，犯意各別，行為互異，應予分論併
    罰。
三、原審因而適用刑法第277 條第1 項、第41條第1 項前段，刑
    法施行法第1 條之1 ，中華民國96年罪犯減刑條例第2條 第
    1 項第3 款、第7 條之規定，並審酌被告遇有糾紛，未能以
    合法方式謀求解決，竟先後出手傷人，犯罪後復未坦白承認
    ，飾詞圖卸其責，殊有不該，惟被告犯罪動機係因孫子受乙○○○斥責，心有不甘，對乙○○○及甲○○傷害情節有異
    ，其二人所受傷勢輕重不同等一切情狀，分別量處有期徒刑
    3 月、拘役40日；又本件被告犯罪時間係在96年4 月24日之
    前，且無其他不得減刑之情形，依中華民國96年罪犯減刑條
    例第2 條第1 項第3 款之規定，均減輕其宣告刑2 分之1 ，
    並皆諭知如易科罰金以新臺幣1000元折算1 日；其認事用法
    ，均無不合，量刑亦屬適當，被告上訴意旨，否認犯罪，指
    摘原判決不當，為無理由，應予駁回。
據上論斷，應依刑事訴訟法第368條，判決如主文。
本案經檢察官郭振昌到庭執行職務。
中    華    民    國    97    年    5    月    13    日
                  刑事第三庭    審判長法  官   周賢銳
                                      法  官   黃仁松
                                      法  官   黃憲文
以上正本證明與原本無異。
不得上訴。
中    華    民    國    97    年    5    月    13    日
                                      書記官   施耀程
附錄本判決論罪科刑法條：
刑法第277條第1項：
  傷害人之身體或健康者，處3 年以下有期徒刑、拘役或1 千元
  以下罰金。


司法院資訊處製作；財團法人民間司法改革基金會備份。
